【裁判字號】    98,訴,386
【裁判日期】    980814
【裁判案由】    返還不當得利等
【裁判全文】
臺灣彰化地方法院民事判決  98年度訴字第386號
原      告  乙○○
訴訟代理人  張繼準律師
複代理人    蘇若龍律師
被      告  丙○○
被      告  丁○○
上列當事人間請求返還不當得利等事件，本院於民國98年7月29
日言詞辯論終結，茲判決如下：
    主  文
被告丙○○應給付原告新台幣捌拾壹萬柒仟伍佰拾陸元，及自
民國九十八年七月三十日起至清償日止，按年息5%計算之利息。
被告丁○○應給付原告新台幣參拾壹萬柒仟伍佰拾陸元，及自
民國九十八年六月二十二日起至清償日止，按年息5%計算之利息
。
訴訟費用新台幣壹萬貳仟貳佰捌拾陸元，由被告丁○○負擔新台
幣參仟肆佰參拾柒元，餘由被告丙○○負擔。
本判決於原告分別以新臺幣貳拾柒萬仟元、壹拾萬陸仟元為被
告丙○○、被告丁○○供擔保後，得假執行。
    事實及理由
一、原告起訴主張：遺產稅係繼承人因繼承遺產所生之負擔，而
    因遺產而生之稅捐及費用，應由繼承人按其應繼分比例負擔
    之，則繼誠人中一人代其他繼承人墊支稅捐及費用，該墊支
    人得依據不當得利法律關係向他繼承人請求返還其應負擔之
    稅捐及費用。又喪葬費屬於繼承費用，墊支喪葬費用者得向
    他繼承人請求返還其應負擔之費用。因兩造之父親鄭水南於
    民國（下同）92年4月29日死亡，其繼承人除兩造外，尚有
    鄭陳雪紅、戊○○、庚○○、己○○等人，共有七位繼承人
    ，鄭水南之遺產稅合計新台幣（下同）0000000元，各繼承
    人按其應繼分比例各七分之一計算，各應負擔270459元。其
    後鄭陳雪紅於94年11月20日死亡，原告於95年5月21日支出
    公墓使用費管理費12000元、各繼承人按其應繼分比例各七
    分之一計算，各應負擔1714元。嗣因鄭陳雪紅復於94年11月
    20日死亡，其應負擔金額1,714元，應由長子丙○○、次子
    乙○○、三子丁○○、長女戊○○、次女庚○○、三女己○○六人繼承，每人各應負擔286元。是以，長子丙○○、三
    子丁○○長女戊○○、次女庚○○、三女己○○五人各應
    給付原告上開公墓使用費、管理費2,000元（1,714＋286＝
    2,000）。此外，被告丙○○於92年5月間有向原告借款50萬
    元，因被告丙○○未返還借款，經原告屢次請求，均不返還
    ，原告併訴請丙○○返還上開50萬元借款。聲明：（一）被
  告丙○○應給付原告817,536元及自本狀繕本送達翌日起至
    清償日止，按年息百分之五計算之利息。（二）被告丁○○
    應給付原告317,536元及自本狀繕本送達翌日起至清償日止
    按年息百分之五計算之利息；併陳明願供擔保，請准宣告假
    執行。
二、被告雖對原告主張之上開遺產稅額及公墓使用費、管理費用
    不爭執，惟辯稱：原告雖持有上開遺產稅繳款書及公墓使用
    許可證，未必由原告出資繳納，伊懷疑係由父親鄭水南之遺
    產或母親鄭陳雪紅所交付，原告於遺產分割時未提出上開書
    據，至今僅對被告二人提出訴訟，原告自80年起即佔用坐落
    和美鎮○○路87、89、91、93、95號房屋之頂樓堆置雜物云
    云，並提出遺產稅繳清證明書、授信額度契約書、遺產分割
    協議書等影本，請求駁回原告之訴。
三、按繼承人對於被繼承人之債務，負連帶責任。繼承人相互間
    對於被繼承人之債務，除法律另有規定或另有約定外，按其
    應繼分比例負擔之。又連帶債務人中之一人，因清償、代物
    清償、提存、抵銷或混同，致他債務人同免責任者，得向他
    債務人請求償還各自分擔之部分，並自免責時起之利息。民
    法第1153條、第281條第1項分別定有明文。查本件原告主張
    伊繳納上開遺產稅額及公墓使用費、管理費用之事實，業據
    其提出遺產稅繳款書、公墓使用許可證影本各一份及戶籍謄
    本為証，被告於最後言詞辯論期日對此等稅額及費用額與此
    等書證均不爭執，自堪信原告主張之事實為真正。
四、被告雖辯稱：原告雖持有上開遺產稅繳款書及公墓使用許可
    證，未必由原告出資繳納，伊懷疑係由父親鄭水南之遺產或
    母親鄭陳雪紅所交付云云，惟查，兩造之父親鄭水南之遺產
    稅1,893,216元由原告繳納之事實，業經原告提出財政部台
    灣省中區國稅局92年度遺產稅繳款書為據，可見上開遺產稅
    確實係由原告繳納無誤，原告始有相關憑據，被告既未能證
    明繳納遺產稅之金錢係由他人支付，自不能空言否定原告以
    自己金錢繳納遺產稅之事實。至被告所提之遺產稅繳清證明
    書，應係因原告前已繳納92年度遺產稅，始有此證明書，況
    此證明書上載明乙○○等繳清遺產稅，自不影響原告繳納遺
    產稅之事實。至授信額度契約書係有關訴外人山湧興業股份
    有限公司向台中商業銀行貸款問題，而遺產分割協議書係有
    關兩造之被繼承人鄭陳雪紅遺產之約定，亦不足作為有利於
    被告之認定。
五、原告既將上開遺產稅及公墓使用費、管理費繳納完畢，致全
    體繼承人包括被告二人均同免其責任，原告自得依民法第一
    千一百五十三條及第二百八十一條第一項規定，與不當得利
    之法律關係，向被告各請求返還其應負擔部分317,536元。
六、次按借用人應於約定期限內，返還與借用物種類、品質、數
    量相同之物，未定返還期限者，借用人得隨時返還，貸與人
    亦得定一個月以上之相當期限，催告返還，民法第478條定
    有明文。原告另主張於92年5月間借給被告丙○○50萬元之
    事實，有借據一張為憑，且經被告丙○○自認確有收到50萬
    元借款無誤，復經證人即代書甲○○到庭結証屬實，堪信為
    真正。因被告經催討仍未償還，原告訴請被告丙○○返還上
    開消費借貸50萬元，於法有據，應予准許。
七、從而，原告訴請被告丙○○給付捌拾壹萬柒仟伍佰拾陸元
    ，及自訴狀繕本送達翌日即九十八年七月三十日起至清償日
    止，按年息5%計算之利息；被告丁○○應給付參拾壹萬柒仟
    伍佰拾陸元，及自訴狀繕本送達翌日即九十八年六月二十
    二日起至清償日止，按年息5%計算之利息，即無不合，均應
    予准許。
八、假執行之宣告：原告陳明願供擔保聲請宣告假執行，核無不
    合，爰分別酌定相當擔保金額宣告之。
九、本件事證已明確，兩造其餘攻擊或防禦方法與舉證，核與判
    決結果不生影響，爰不一一論述，附此說明。
十、結論：原告之訴為有理由，並依民事訴訟法第78條、第85條
    第1項但書、第390條第2項，判決如主文。
中    華    民    國    98    年    8    月    14    日
                  民事第一庭    法  官  施坤樹
如對判決上訴，應於判決送達後20日內向本院提出上訴狀（須附
繕本）。
中    華    民    國    98    年    8    月    20    日
                                書記官  施嘉玫


司法院資訊處製作；財團法人民間司法改革基金會備份。
